臺灣苗栗地方法院行政訴訟判決  
111年度交字第50號
111年6月28日辯論終結
原      告  彭世豪  
被      告  交通部公路總局新竹區監理所

代  表  人  吳季娟  
訴訟代理人  賴姿伶  
上列當事人間交通裁決事件，原告不服被告於民國111年5月24日
竹監苗字第54-ZBB879144號裁決，提起行政訴訟，本院判決如下
：
    主  文
原告之訴駁回。
訴訟費用新臺幣300元由原告負擔。
    事實及理由
壹、爭訟概要：原告於民國111年3月25日下午5時20分許，駕駛
    其所有車號000-0000號自用小客貨車，行經國道1號南向117
    .3公里處時，自外側車道向左變換車道至中線車道，未全程
    使用方向燈，經民眾於同年月28日檢舉後，由內政部警政署
    國道公路警察局第二公路警察大隊造橋分隊（下稱造橋分隊
    ）於同年4月15日製發舉發違反道路交通管理事件通知單，
    違規事實為「行駛高速公路未依規定變換車道（變換車道未
    依規定全程使用方向燈）」，再經被告於同年5月24日製發
    裁決書（竹監苗字第54-ZBB879144號），以「行駛高速公
    路未依規定變換車道」為由，依道路交通管理處罰條例（下
    稱道交條例）第33條第1項第4款、第63條第1項規定，處原
    告罰鍰新臺幣（下同）3,000元，並記違規點數1點（下稱原
    處分），原告不服原處分而提起本訴。
貳、實體部分
一、原告主張：原告當日變換車道前確有打方向燈，要求全程打
    方向燈有點雞蛋裡挑骨頭，原告當日顯示方向燈後方變換車
    道，已有警示他車，原告卡在車道中間係因前車減慢速度等
    語。並聲明：原處分撤銷。
二、被告則以：經被告審視舉發單位所提供之採證影片，原告所
    有上開車輛當日確有未依規定變換車道，且該違規行為已升
    高行車安全風險，違規事實明確，原告之訴為無理由等語，
    資為抗辯。並聲明：原告之訴駁回。
三、兩造協議簡化爭點如下（交字卷〈下同〉第72至73頁，不爭執
    事項並有所列相關證據可佐，堪信為真實）：
  ㈠不爭執事項
  ⒈原告於111年3月25日下午5時20分許，駕駛其所有車號000-00
    00號自用小客貨車（第51頁汽車車籍查詢），行經國道1 號
    南向117.3公里處時，自外側車道向左變換車道至中線車道
    ，未全程使用方向燈（第72頁勘驗筆錄）。
  ⒉本件於111年3月28日經民眾檢舉後，由造橋分隊於同年4月15
    日製發舉發違反道路交通管理事件通知單，違規事實為「行
    駛高速公路未依規定變換車道（變換車道未依規定全程使用
    方向燈）」（第47頁通知單），該通知單有於同年月28日送
    達原告（第65頁傳真查詢國內各類掛號郵件查單）；其後被
    告於同年5月24日製發裁決書（竹監苗字第54-ZBB879144號
    ），以「行駛高速公路未依規定變換車道」為由，依道交
    條例第33條第1項第4款、第63條第1項規定，處原告罰鍰3,0
    00元，並記違規點數1點（第49頁裁決書，即原處分），該
    裁決書於同日送達原告（第53頁送達證書）。
  ⒊依違反道路交通管理事件統一裁罰基準及處理細則之附件違
    反道路交通管理事件統一裁罰基準表，違反道交條例第33條
    第1項第4款者，若屬小型車裁罰基準為3,000元，並應記違
    規點數1點（第23頁）。
  ㈡爭執事項
  ⒈原告行經上開路段時，是否未依規定變換車道？
  ⒉原告請求撤銷原處分，有無理由？
四、本院之判斷
  ㈠爭點一：
  ⒈按汽車行駛於高速公路，不遵使用限制、禁止、行車管制及
    管理事項之管制規則而未依規定變換車道者，處汽車駕駛人
    3,000元以上6,000元以下罰鍰（道交條例第33條第1項第4款
    ），又汽車駕駛人有第33條第1項情形者，記違規點數1點
　　（同條例第63條第1項第1款）；次按行車遇有變換車道時，
    應先顯示欲變換車道方向之燈光或手勢；而汽車駕駛人應依
    下列規定使用方向燈：變換車道時，應先顯示欲變換車道方
    向之燈光，並應顯示至完成變換車道之行為（道路交通安全
    規則第91條第1項第6款、第109條第2項第2款）。故汽車駕
    駛人欲變換車道前，應先顯示變換車道之方向燈，且該方向
    燈應顯示至完成變換車道後，方得熄滅。
　⒉則依不爭執事項⒈及本院勘驗結果（第72頁），原告當日駕駛
    上開車輛自外側車道向左變換車道至中線車道，於車身仍跨
    越外側車道及中線車道之際，方向燈即已熄滅，未全程使用
    方向燈，自有未依規定變換車道之情狀無疑。原告雖主張前
    詞，然道路交通安全規則係依道交條例第92條第1項授權制
    定之行政規則，且上開規定並未逾越授權母法之規範範圍，
    自無過於嚴苛之情；又原告未全程使用方向燈之情狀，已違
    反上開行政法規所規範之行政法義務，縱曾短暫顯示方向燈
    ，亦無從解消原告上開行政法義務之履行；再原告駕駛車輛
    本應注意前方路況，縱前方車輛速度減緩，亦與其是否於變
    換車道時提前將方向燈熄滅無涉，故原告主張均屬無據。
  ㈡爭點二：
　　綜上，依本院上開認定，原告當日駕駛上開車輛變換車道之
    際，既有未依規定全程使用方向燈之客觀情狀，從而被告依
    道交條例第33條第1項第4款、第63條第1項規定，對原告裁
    罰如不爭執事項⒉所示原處分，經核於法相符，並無原告所
    指違法之處，且與不爭執事項⒊統一裁罰基準表一致，原告
    訴請撤銷原處分為無理由，應予駁回。
五、本件事證已臻明確，兩造其餘攻擊防禦方法及訴訟資料，經
    本院審酌後核於本判決結果不生影響，爰不逐一論述，併此
    敘明。
六、本件第一審裁判費為300元，依行政訴訟法第98條第1項本文
    規定，應由敗訴之原告負擔，併依同法第237條之8第1項規
    定，確定第一審訴訟費用額如主文第2項所示。
七、結論：本件原告之訴為無理由，依同法第195條第1項後段規
    定，判決如主文第1項所示。
中　　華　　民　　國　　111 　年　　6 　　月　　29　　日
                  行政訴訟庭　法　官　劉奕榔
以上正本係照原本作成。
如不服本判決，應於判決送達後20日內，向本院提出上訴狀並表
明上訴理由（原判決所違背之法令及其具體內容或依訴訟資料可
認為原判決有違背法令之具體事實），其未載明上訴理由者，應
於提出上訴後20日內向本院補提理由書（上訴狀及上訴理由書均
須按他造人數附繕本，如未按期補提上訴理由書，則逕予駁回上
訴），並應繳納上訴裁判費新臺幣750元。
中　　華　　民　　國　　111 　年　　6 　　月　　29　　日
                              書記官  郭娜羽